臺灣板橋地方法院民事判決　　　　　　　 96年度訴字第769號
原　　　告　愛將科技有限公司
法定代理人　丙○○
訴訟代理人　張金盛律師
　　　　　　戊○○
被　　　告　誠采實業股份有限公司
法定代理人　乙○○
訴訟代理人　甲○○
上列當事人間請求給付貨款事件，經本院於民國96年9 月13日言
詞辯論終結，判決如下：
    主  文
被告應給付原告新台幣柒拾參萬伍仟元及自民國九十六年四月十
八日起至清償日止，按週年利率百分之五計算之利息。
原告其餘之訴駁回。
訴訟費用由被告負擔百分之八十五，餘由原告負擔。
本判決第一項於原告以新台幣貳拾肆萬元供擔保後，得假執行；
但被告如以新台幣柒拾參萬伍仟元為原告預供擔保後得免為假執
行。
原告其餘假執行之聲請駁回。
    事  實 及 理  由
一、原告起訴主張：被告於民國94年9 月25日向原告訂購石灰石
    破碎系統有關之螺旋輸送機（ＳＣ-01 至ＳＣ-04） 及手搖
    螺旋取樣器，約定價金含設計及文書費計新台幣（以下同）
    100 萬元（未含稅），交貨地點為台塑重工股份有限公司（
    下稱台塑公司）麥寮六輕汽電共生廠，付款方式為訂約時給
    付定金30％，交貨時給付70％。原告已於94年11月8 日交貨
    ，而被告嗣又追加馬達座等修改工程，計為113,900 元，詎
    事後被告竟以貨物有瑕疵為由拒付含稅後70％尾款735,000
    元及追加款113,900 元共計848,900 元，惟本件買賣合約已
    載明不含安裝，安裝及操作不當或保養問題，乃屬保固問題
    ，不得藉此拒絕尾款，被告嗣又主張軸心偏移3 公分云云亦
    屬無據，且屬被告自己應負責之設計問題。為此依約聲明請
    求被告應給付原告848,900 元及自起訴狀繕本送達被告之翌
    日起至清償日止按週年利率百分之5 計算之利息，並陳明願
    供擔保請准宣告假執行。
二、被告則以：伊係承包第三人台塑公司石灰石破碎系統工程而
    向原告訂購螺旋輸送機，但原告所交付之螺旋輸送機經台塑
    公司試車運轉結果，卻陸續發生螺旋輸送機軸承偏移、軸心
    斷裂及減速機潤滑油檢驗有鐵質析出等瑕疵，伊自得請求減
    少價金及拒付尾款，且否認有何追加工程，原告所主張修改
    工程僅係變更牌廠而修改馬達減速機螺絲孔位置，依業界慣
    例應由原告負責並非追加等語為辯，爰聲明請求駁回原告之
    訴及假執行之聲請，如受不利判決願供擔保請准宣告假執行
    。
三、兩造不爭執之事項：
  (一)被告於94年9 月25日向原告訂購螺旋輸送機等設備，約定價
    款為100 萬元（未含稅），訂約時給付定金30％，交貨時給
    付70％，並簽訂買賣合約定購單1 紙。
  (二)原告於94年11月8 日交貨，被告已支付315,500 元，現尚積
    欠70％之尾款735,000 元未付。
四、兩造爭執事項及法院之判斷：
  (一)本件原告所交付之螺旋輸送機等設備是否有軸承偏移及軸心
    斷裂等瑕疵？原告是否應負瑕疵擔保責任？
  1.查被告主張原告所交付之螺旋輸送機等設備具有上開瑕疵，
    固據被告提出台塑公司95年9 月5 日、96年5 月4 日傳真函
    1 紙為證，但原告已抗辯係被告設計上問題，非可歸責於原
    告等情，而證人即第三人台塑公司汽電處處長丁○○已到庭
    結證稱「（問：傳真函所指軸心偏移鏈條斷裂是何情形？）
    是因為設計上的問題，所以造成軸心移位三公分，是設計上
    的問題，不是材質的問題，是軸承套在軸心上，不能有油膜
    ，因為產生油膜，所以造成位移。（問：石灰破碎系統包含
    哪些部分？）包含有破碎機、螺旋輸送機、篩選器，後續的
    輸送原料的管路設施。（問；上述這些設備如何生產？）破
    碎機我們業主本來就已經有，被告是承包以後製造螺旋輸送
    機，另外篩選器是由業主提供，被告是把破碎機、篩選器之
    間及後面輸送的原料組合在一起之後，才得以發揮系統。我
    們知道被告後來把螺旋輸送機轉包給原告。（問：產生的瑕
    疵是否與被告的組裝技術有關）螺旋輸送機我們提供規範、
    規格的數據及外型要求圖，交給被告設計及製造，結案之後
    被告有將設計圖給我們看過。（問：瑕疵到底是被告設計上
    的問題還是原告的製作上的問題？）在我們看是運轉之後發
    生問題，至於瑕疵的歸責因素是原告還是被告，我們無法評
    斷。」是依證人丁○○證述雖無法評斷瑕疵發生之責任歸屬
    ，但已指明係設計上之問題，而非材質之問題，並有台塑公
    司96年6 月1 日出具予被告之傳真證明函第2 項Ｃ、Ｄ點均
    已指明上開螺旋輸送機軸心位移及軸心斷裂均係因設計不良
    及設計強度不足所致等情相符。而證人丁○○復已證稱螺旋
    輸送機係由台塑公司提供規範、規格的數據及外型要求圖，
    交給被告設計及製造等情，是被告就系爭螺旋輸送機對台塑
    公司本負有承攬設計製造之責，而依兩造之買賣合約定購單
    所載設備名稱規格，均已載明相關之長度、馬力數、密閉等
    級、材質等數據，且於備註欄載明不含東元馬達減速機及不
    含安裝等語，足認被告顯係就石灰破碎系統相關功能、規格
    經其設計後始向原告訂購螺旋輸送機部分機件，再經被告組
    合其他組件後始完成所承攬石灰破碎系統，原告不過係依被
    告所提出設計要求負責承製螺旋輸送機部分機件而已，再參
    酌該買賣合約定購單第11項亦載明「合約簽訂後乙方（即原
    告）需於5 日內劃製施工圖面及計算書交甲方（即被告）給
    業主核」，而原告嗣後亦依約提出原證18之藍圖經被告蓋章
    簽認，並為被告所不爭，則衡情本件螺旋輸送機苟係被告交
    由原告自始負責設計及製造，則原告即應自行負責完成設計
    ，無須經被告簽認，豈有原告繪製施工藍圖後仍須經被告簽
    認核可後始得施工？是被告所辯系爭螺旋輸送機係由原告負
    責設計云云，自不足採。
  2.按稱承攬者謂當事人約定一方為他方完成一定之工作，他方
    俟工作完成給付報酬之契約，民法第490 條第1 項定有明文
    。而本件原告既係依被告所設計之特定規格、功能承製螺旋
    輸送機等設備，依其契約性質、目的乃著重在完成一定之工
    作，而非著重在標的物所有權移轉，本件螺旋輸送機等設備
    承製契約，兩造所簽訂合約書名稱雖記載為「買賣合約定購
    單」，但法院依職權適用法律，本不受當事人主張拘束，是
    兩造自應成立承攬契約甚明，先予敘明。又承攬人完成工作
    ，應使其具備約定之品質及無減少或滅失價值或不適於通常
    或約定使用之瑕疵。但工作之瑕疵，因定作人所供給材料之
    性質或依定作人之指示而生者，定作人無前三條所規定之權
    利。但承攬人明知其材料之性質或指示不適當，而不告知定
    作人者，不在此限，民法第492 條、第496 條分別定有明文
    。查本件承攬原告所完成承製之螺旋輸送機等設備固有軸承
    偏移及軸心斷裂等瑕疵，但上開瑕疵造成之原因乃係因被告
    提供予原告之規格設計不良所致，即係依被告即定作人指示
    而生之瑕疵，被告又未舉證證明有何原告明知其指示不適當
    ，而不告知定作人者之情形，則此瑕疵發生既係可歸責於被
    告，依法被告自不得向原告主張承攬之瑕疵擔保責任。從而
    被告抗辯系爭螺旋輸送機等設備有上開瑕疵，伊得主張瑕疵
    擔保請求減少報酬、損害賠償而拒付尾款735,000 元云云，
    即不足採。
  (二)被告是否追加馬達座等修改工程款計113,900 元？
    查原告主張被告又追加馬達座等修改工程款113,900 元之事
    實，固據提出原證23之傳真函等件為證，但此已為被告所否
    認有何追加工程之事實，並辯稱上開修改工程僅係變更牌廠
    而修改馬達減速機螺絲孔位置，依業界慣例應由原告負責並
    非追加等語，經查依原告提出之上開傳真函所示上開追加工
    程乃係有關馬達座修改等18,000元及馬達減速機組立88,000
    元，但上開傳真函並未經被告簽認同意，已難認被告同意為
    此追加，而被告又已抗辯上開馬達座修改僅係變更牌廠而修
    改馬達減速機螺絲孔位置，包含在原承攬工程範圍內等情，
    且原告所指追加馬達減速機組立工程，依兩造上開合約書備
    註欄載明不含東元馬達減速機及不含安裝等語，是上開馬達
    減速機組立工程既不在原合約範圍內，原告縱有施作但既未
    證明已經得被告同意追加付款而經雙方意思合致，乃屬原告
    片面施工，自不足以拘束被告，從而原告主張被告應給付追
    加工程報酬113,900 元，自屬無據，不能准許。
五、綜上所述，本件原告承製之螺旋輸送機等設備雖有軸承偏移
    及軸心斷裂等瑕疵，但係因被告提供予原告之規格設計不良
    所致，乃係因被告指示而生之瑕疵，依法被告自不得向原告
    主張承攬之瑕疵擔保責任而拒絕給付報酬尾款，是原告請求
    被告給付報酬尾款735,000 元部分，自屬有據。至原告另請
    求追加工程款113,900 元部分並不能證明已經被告同意追加
    ，兩造意思既未合致，尚不足以拘束被告，自不得向被告請
    求追加報酬款。從而原告本於兩造承攬契約報酬請求權之法
    律關係，求為判決被告應給付原告735,000 元及自起訴狀繕
    本送達被告之翌日即96年4 月18日起至清償日止按週年利率
    百分之5 計算之利息為有理由，應予准許，逾此部分請求則
    屬無理由，應予駁回。
六、本件判決事證基礎已臻明確，兩造其餘攻擊防禦方法及未經
    援用之證據，核與判決結果已無影響，爰不再一一論述，併
    予敘明。
七、兩造均陳明願供擔保，請准宣告假執行或免為假執行，於原
    告勝訴部分核無不合，茲分別酌定相當之擔保金額，予以准
    許。至原告其餘假執行之聲請則因敗訴而失所依附，應併予
    駁回。
八、結論：本件原告之訴為一部有理由，一部無理由，並依民事
    訴訟法第79條、第390 條第2 項、第392 條第2 項，判決如
    主文。
中　　華　　民　　國　　96　　年　　10　　月　　4 　　日
                  民事第三庭    法　官　朱耀平
以上正本係照原本作成
如對本判決上訴，須於判決送達後20日內向本院提出上訴狀
中　　華　　民　　國　　96　　年　　10　　月　　4 　　日
                                書記官　陳淑芳
